【裁判字號】    97,小上,11
【裁判日期】    980408
【裁判案由】    侵權行為損害賠償
【裁判全文】
臺灣屏東地方法院民事判決              97年度小上字第11號
上  訴  人  乙○○
被 上 訴人  福灣企業股份有限公司
法定代理人  丁○○
訴訟代理人  甲○○
上列當事人間請求侵權行為損害賠償事件，上訴人對於中華民國
97年2 月13日本院屏東簡易庭97年度屏小字第26號第一審判決提
起上訴，本院於98年3 月25日言詞辯論終結，判決如下：
    主      文
原判決關於命上訴人給付超過新台幣伍萬伍仟壹佰捌拾伍元，及
自民國九十六年十一月十五日起至清償日止，按週年利率百分之
五計算之利息部分，及該部分假執行之宣告，暨訴訟費用之裁判
均廢棄。
上開廢棄部分，被上訴人在第一審之訴駁回。
其餘上訴駁回。
第一、二審訴訟費用新台幣貳仟伍佰元由上訴人負擔新台幣壹仟
柒佰元，餘由被上訴人負擔。
    事實及理由
一、被上訴人主張：伊之員工丙○○於民國95年12月26日上午8
    時35分許，駕駛伊所有車牌號碼2850-PN 號自用小客車，沿
    高雄市○○○路由北往南行駛，途經該路與同市○○○路交
    岔路口時，適上訴人駕駛車牌號碼WH-1658 號自用小客車沿
    民權一路由南往北而至，未讓直行之伊車先行，即搶先左轉
    ，兩車因而相撞，致伊車受損，支出修復費用新台幣（下同
    ）81,696元（含工資30,200元及材料費用51,496元）。依侵
    權行為之法律關係及民法第213 條之規定，伊得請求被告支
    付回復原狀所必要之費用81,696元，並加給自損害發生時起
    之利息等情，於原審聲明：上訴人應給付被上訴人81,696元
    ，及自95年12月26日起至清償日止，按週年利率百分之5 計
    算之利息。
二、被告則以：伊於前述時間駕駛車牌號碼WH-1658 號自用小客
    車，沿民權一路由南往北行駛，行抵該路與五福二路交岔路
    口時，原在肇事地點停車等待民權一路行向轉為紅燈以便左
    轉，詎丙○○竟闖紅燈而撞及伊車，致伊車受損，支出修復
    費用56,950元，伊未向丙○○求償，被上訴人反向伊求償，
    已難謂公平。退而言之，縱認丙○○未闖紅燈，伊停車位置
    逾越中心線有所不當，惟丙○○撞及伊車，顯未注意車前狀
    況，對於本件車禍之發生與有過失，亦應由其負一半之責任
    ，並據以減免伊之賠償金額。又本件之材料費用51,496元，
    被上訴人未折舊而全額向伊請求賠償，亦有未洽等語，資為
    抗辯。
三、原審判決上訴人應給付被上訴人81,696元，及自95年12月26
    日起至清償日止，按週年利率百分之5 計算之利息，並依職
    權宣告假執行。上訴人不服，提起上訴，於本院聲明：(一)原
    判決廢棄。(二)被上訴人在第一審之訴駁回。(三)第一、二審訴
    訟費用由被上訴人負擔。被上訴人則答辯聲明：(一)上訴駁回
    。(二)第二審訴訟費用由上訴人負擔。
四、查被上訴人之員工丙○○於95年12月26日上午8 時35分許，
    駕駛被上訴人所有車牌號碼2850-PN 號自用小客車，沿高雄
    市○○○路由北往南行駛，途經該路與同市○○○路交岔路
    口時，與沿民權一路由南往北而至，由上訴人所駕駛之車牌
    號碼WH-1658 號自用小客車相撞肇事，被上訴人所有上開自
    用小客車因而受損，支出修復費用81,696元，其中工資為
    30,200元，另材料費用為51,496元之事實，有行車執照、警
    製道路交通事故現場圖、照片、維修車歷及統一發票附卷可
    稽，並為兩造所不爭執。
五、按「汽車、機車或其他非依軌道行駛之動力車輛，在使用中
    加損害於他人者，駕駛人應賠償因此所生之損害。但於防止
    損害之發生，已盡相當之注意者，不在此限。」民法第191
    條之2 定有明文。本件上訴人駕駛車牌號碼WH-1658 號自用
    小客車與被上訴人所有車牌號碼2850-PN 號自用小客車相撞
    肇事，致被上訴人所有車牌號碼2850-PN 號自用小客車受損
    ，上訴人不能舉證證明該車禍如其所主張係因丙○○闖紅燈
    所造成，亦不能舉證證明其於防止損害之發生已盡相當之注
    意，且被上訴人之車係因本件車禍受損，顯與上訴人之不法
    侵害有相當因果關係，則被上訴人依前揭侵權行為之法律關
    係，請求上訴人賠償其所受損害，於法洵屬有據。
六、本件之爭點為：(一)上訴人之上訴是否合法？(二)本件損害之發
    生丙○○是否與有過失，而應據以減免上訴人之賠償金額？
    倘然，所應減免之比例為何？(三)本件零件（材料）應折舊之
    金額為若干？(四)本件應自何時起算遲延利息？茲分別論述如
    下：
(一)、按對於小額程序第一審裁判之上訴或抗告，非以其違背法令
    為理由，不得為之。上訴狀應記載上訴理由，表明下列各款
    事項：一、原判決所違背之法令及其具體內容。二、依訴訟
    資料可認為原判決有違背法令之具體事實。民事訴訟法第43
    6 條之24第2 項、第436 條之25固定有明文。惟當事人對於
    第一審判決提起上訴，未於上訴狀表明上訴理由者，依同法
    第436 條之32第2 項之規定，應準用同法第471 條第1 項及
    第4 項規定，毋庸命其補正，由原第一審法院逕以裁定駁回
    之，原第一審法院未以裁定駁回，將訴訟卷宗送交第二審法
    院，亦得由第二審法院逕以裁定駁回之，但祇須上訴人於法
    院以裁定駁回其上訴前補正上訴理由，即與期間內補正有同
    一之效力。本件上訴人提起上訴，依其上訴狀所載，固未以
    原判決違背法令為理由，惟在裁定駁回其上訴前，上訴人業
    已具體指摘原判決未就被上訴人所支出修復費用中之零件部
    分予以折舊，而合法補正上訴理由，從而自不得再認其上訴
    為不合法。是被上訴人指稱本件上訴人之上訴為不合法云云
    ，即無可採。
(二)、按汽車行駛時，駕駛人應注意車前狀況，隨時採取必要之安
    全措施；汽車行駛至交岔路口，左轉彎時，應距交岔路口三
    十公尺前顯示方向燈或手勢，換至內側車道或左轉車道，行
    至交岔路口中心處左轉，並不得占用來車道搶先左轉，且轉
    彎車應讓直行車先行，道路交通安全規則第94條第3 項及第
    102 條第1 項第5 款、第6 款定有明文。查依卷附警製道路
    交通事故現場圖所示，上訴人之車於肇事後，已逾越交岔路
    口中心處約2 個車道寬，而停於丙○○所駕駛被上訴人之車
    之行車路線上，上訴人之車不論是否如其所稱係先左轉而在
    停止狀態相撞肇事，其係於左轉時未讓直行之被上訴人之車
    先行，均至為明灼。至丙○○所駕駛被上訴人之車雖係直行
    車，但上訴人之車為其對向之車輛，並非不得左轉，丙○○
    理應注意及此，且非不能注意，其疏未注意，而未採取必要
    之安全措施，以致與上訴人之車相撞肇事，對於車禍之發生
    自屬與有過失。至於雙方之過失比例，本院認為上訴人未讓
    直行車先行，且已逾越交岔路口中心處甚多，而占用對向車
    輛之行車路線，其過失顯然較高，以認定其過失比例高達70
    % 為合理，相對言之，丙○○之過失比例即僅為30% 。按損
    害之發生或擴大，被害人與有過失者，法院得減輕賠償金額
    ，或免除之；債務人之代理人或使用人，關於債之履行有故
    意或過失時，債務人應與自己之故意或過失，負同一責任，
    民法第217 條第1 項及第224 條定有明文。丙○○為被上訴
    人之員工（使用人），丙○○對於本件損害之發生與有過失
    ，被上訴人應與自己之過失負同一責任，則本件自有民法第
    217 條第1 項過失相抵法則之適用，爰據此並依前述過失比
    例，減輕後述上訴人之賠償金額30% 。
(三)、按負損害賠償責任者，除法律另有規定或契約另有訂定外，
    應回復他方損害發生前之原狀；第一項情形，債權人得請求
    支付回復原狀所必要之費用，以代回復原狀，民法第213 條
    第1 項、第3 項定有明文。依此，被上訴人自得向上訴人請
    求支付回復原狀所必要之費用，惟關於材料部分則應予折舊
    （最高法院77年第9 次民事庭會議決議意旨參照）。查被上
    訴人所有車牌號碼2850-PN 號自用小客車，於95年8 月間出
    廠，迄95年12月26日發生本件車禍受損，車齡為4 個月，而
    其修復費用除工資30,200元外，另有材料費用51,496元之事
    實，有行車執照、維修車歷及統一發票在卷可憑。又依行政
    院於86年12月30日以台財字第52053 號令修正發布之固定
    資產耐用年數表規定，其他業用（即運輸業用以外）客車、
    貨車之耐用年數為5 年，每年折舊20% ，但固定資產折舊率
    表附註(三)規定，採用平均法而預留殘價者，其最後一年之折
    舊額，加歷年之折舊累計額，總和不得超過該資產原成本減
    除殘價之餘額。依此，本件關於材料部分，其殘價為8,583
    元【51496/（5 ＋1） ＝8583，未滿1 元部分4 捨5 入，下
    同】，4  個月之折舊額為2,861 元【（00000 －0000）×20
    % ×4/12＝2861】，則被上訴人得請求上訴人支付之回復原
    狀所必要之費用，應為工資30,200元加上材料折舊後之費用
    48,635元（00000 －0000＝48635） ，合計78,835元，再適
    用前述過失相抵法則減輕30% ，則應減為55,185 元【78835
    ×（1 －30%） ＝55185 】。
(四)、按民法第213 條第2 項固規定：「因回復原狀而應給付金錢
    者，自損害發生時起，加給利息。」惟所謂因回復原狀而應
    給付金錢者，係指損害賠償之方法係回復原狀，因而應給付
    金錢之情形而言，例如侵占受寄之金錢而應返還金錢者即是
    。民法第213 條第3 項乃為使被害人得請求支付回復原狀所
    必要之費用，以代回復原狀，而增設之規定（參見該條之修
    正理由），該損害賠償方法本非回復原狀，而僅係用以代替
    回復原狀之方法而已，自無民法第213 條第2 項規定之適用
    。從而，被上訴人請求上訴人支付回復原狀所必要之費用，
    仍應自上訴人受請求而陷於遲延時（本件即為支付命令送達
    上訴人之翌日亦即96年11月15日）起算遲延利息。被上訴人
    主張應自損害發生時即95年12月26日起算遲延利息云云，亦
    無可採。
七、綜上所述，本件被上訴人依侵權行為之法律關係，請求上訴
    人給付55,185元，及自96年11月15日起至清償日止，按週年
    利率百分之5 計算之利息部分，為有理由，原審在此範圍內
    予以准許，並依職權宣告執行，並無不當，此部分上訴意旨
    求予廢棄改判，非有理由，應予駁回。超過上開應准許部分
    ，被上訴人之請求並無理由，原審予以准許，並依職權宣假
    執行，尚有未洽，此部分上訴意旨求予廢棄改判，為有理由
    ，應由本院將原判決此部分廢棄，改判駁回被上訴人在第一
    審之訴。
八、據上論結，本件上訴為有一部有理由，一部無理由，依民事
    訴訟法第436 條之32第1 項、第2 項、第436 條之19第1 項
    、第449 條第1 項、第450 條、第79條，判決如主文。
中    華    民    國    98    年    4     月    8     日
                  民事第一庭    審判長法  官  孫國禎
                                      法  官  潘  快
                                      法  官  春生
正本係照原本作成。
如對判決上訴，須於判決送達後廿日內向本院提出上訴狀，其未
表明上訴理由者，應於提出上訴後二十日內向本院補提理由書狀
（均須按他造當事人之人數附繕本）。
中    華    民    國    98    年    4     月    10    日
                                       書記官  蘇雅慧


司法院資訊處製作；財團法人民間司法改革基金會備份。
